臺灣新竹地方法院刑事判決
110年度金訴字第375號
公  訴  人  臺灣新竹地方檢察署檢察官
被      告  陳境銘


上列被告因違反洗錢防制法等案件，經檢察官提起公訴（110年
度偵字第8350號）及移送併辦（111年度偵字第2145號），被告
於本院準備程序進行中，就被訴事實為有罪之陳述，經本院合議
庭裁定由受命法官獨任進行簡式審判程序，判決如下：
    主    文
丙○○幫助犯洗錢防制法第十四條第一項之一般洗錢罪，處有期
徒刑參月，併科罰金新臺幣貳萬元，罰金如易服勞役，以新臺幣
壹仟元折算壹日。
　　犯罪事實
一、丙○○於民國109年10月6日前往中國信託商業銀行光復分行申
    辦帳號000000000000號帳戶（下稱本案帳戶）時，簽署書面
    各項約定條款之申請項目注意事項載明：請妥慎保管帳戶之
    相關資料，如存款帳戶存摺、印鑑、金融卡、密碼等，同時
    請勿將您的存款帳戶存摺、印鑑、金融卡轉售或交予他人使
    用，以避免歹徒利用您的存款帳戶進行詐欺、洗錢等犯罪行
    為。丙○○顯可預見非有正當理由，提供自己金融機構帳戶供
    他人使用或匯入來源不明款項，其目的多在藉此取得詐欺犯
    罪所得，並製造該款項在金融機構流動紀錄軌跡之斷點，達
    到掩飾及隱匿詐欺犯罪所得本質、去向之目的，竟仍基於幫
    助他人詐欺取財及違反洗錢防制法之不確定故意，於109年10
    月6日開戶完成後至同年月14日期間之某日時許，在不詳地
    點，將本案帳戶之存摺、提款卡及密碼交付與身分不詳之詐
    欺集團成員使用。嗣該詐欺集團成員取得本案帳戶提領物件
    後，即基於意圖為自己不法所有之詐欺取財及一般洗錢犯意
    聯絡，㈠前於109年5月間以網路通訊軟體結識甲○○，向其佯
    稱：需支付保險金、錢被扒手扒走云云，致甲○○陷於錯誤，
    分別於109年10月14日委託友人匯款新臺幣（下同）44萬元
    （起訴書附表編號2未記載，經檢察官當庭補充）、109年10
    月26日12時18分許匯款12萬元至本案帳戶，旋遭身分不詳之
    詐欺集團成員提領後不知去向。㈡前於109年7月間以網路通
    訊軟體結識乙○○，向其佯稱：需手續費處理遺產云云，致乙○○陷於錯誤，於109年10月16日11時10分許委託友人匯款17
    萬元至本案帳戶，旋遭身分不詳之詐欺集團成員提領後不知
    去向。
二、案經甲○○、乙○○訴由卷附警察機關，併由新北市政府警察局
    中和分局、雲林縣政府警察局臺西分局報告臺灣新竹地方檢
    察署檢察官偵查後起訴及移送併辦。
　　理    由
一、上開犯罪事實，業據被告丙○○於本院準備及簡式審判程序時
    坦承不諱，核與證人即告訴人甲○○、乙○○於警詢時之證述、
    證人蕭振閎於警詢時之證述大致相符，並有告訴人甲○○、乙○○提出之通訊軟體對話紀錄、告訴人甲○○所提本案2筆匯款
    單據翻拍照片、本案帳戶之開戶資料及存款交易明細、中國
    信託商業銀行股份有限公司110年12月17日中信銀字第11020
    07412號函1紙及檢附被告開戶簽署書面資料在卷可參，足認
    被告之任意性自白與事實相符，本案事證明確，被告上開犯
    行，堪以認定，應依法論科。
二、論罪科刑：
  ㈠核被告所為，係犯刑法第30條第1項前段、第339條第1項之幫
    助詐欺取財罪及刑法第30條第1項前段、違反洗錢防制法第2
    條第2款而犯同法第14條第1項之幫助一般洗錢罪。
  ㈡被告以提供本案帳戶提領物件之單一幫助行為，使詐欺集團
    成員得對告訴人甲○○、乙○○施用詐術，並指示其等匯款至本
    案帳戶，以遂行詐欺取財之犯行，並再將贓款予以層轉處分
    ，達到掩飾、隱匿犯罪所得本質、去向之目的，係一行為觸
    犯幫助詐欺取財罪及幫助一般洗錢罪，為想像競合犯，應依
    刑法第55條前段規定，從一重論以幫助一般洗錢罪處斷。
  ㈢被告於108年間，因施用毒品案件，經本院以108年度竹東簡
    字第168號判決判處有期徒刑4月確定，於109年4月20日徒刑
    易科罰金執行完畢等情，有臺灣高等法院被告前案紀錄表1
    份在卷可參，足認被告於受有期徒刑執行完畢，於5年以內
    故意再犯本案有期徒刑以上之罪，為累犯，惟觀諸前案與本
    案之行為手段、侵害法益及罪質互異，參照司法院釋字第77
    5 號解釋意旨，認不依刑法第47條第1項規定，加重其刑。
　㈣被告幫助他人犯前開之罪，爰依刑法第30條第2項規定，減輕
    其刑。
  ㈤按犯前2條之罪，在偵查或審判中自白者，減輕其刑。洗錢防
    制法第16條第2項定有明文。查被告於審判中自白犯罪，爰
    依洗錢防制法第16條第2項規定，減輕其刑，並遞減之。
  ㈥爰以行為人之責任為基礎，審酌被告不思妥善保管本案帳戶
    提領物件，竟率然提供本案帳戶提領物件給詐欺集團成員不
    法使用，使詐欺集團能充作向他人詐欺取財之工具，掩飾、
    隱匿其犯罪所得之本質、去向，非但助長社會詐欺財產犯罪
    之歪風，致無辜民眾受騙而受有財產上損害，造成執法機關
    不易查緝犯罪行為人之真實身分，更增加被害人求償上之困
    難，亦擾亂金融交易往來秩序，所為實有不該。本案2人受
    騙匯款，匯入金額共73萬元（計算式：44萬元+12萬元+17萬
    元），犯罪所生實害非輕微。惟念及被告於本院審理時坦承
    犯行之態度尚可，兼衡被告於本院審理時自陳國中肄業之智
    識程度，從事粗工，平均月入3萬元，育有2名未成年子女之
    家庭經濟狀況等一切情狀，量處如主文所示之刑，並就罰金
    部分諭知易服勞役之折算標準。
三、沒收：
　　被告雖將其本案帳戶之提領物件提供他人遂行詐欺取財及洗
    錢犯行，惟依卷內資料尚無積極證據足認被告確已因此舉實
    際獲得任何犯罪所得，檢察官對此亦未提出證據加以證明，
    依「罪證有疑，利於被告」原則，本院即無從就犯罪所得宣
    告沒收。　　
據上論斷，應依刑事訴訟法第273條之1第1項、第299條第1項前
段，判決如主文。
本案經檢察官周文如提起公訴及檢察官邱志平移送併辦，檢察官
陳亭宇、邱宇謙到庭執行職務。
中　　華　　民　　國　　111 　年　　8 　　月　　26　　日
                  刑事第一庭  法  官  王凱平  
以上正本證明與原本無異。
如不服本判決應於收受本判決後20日內向本院提出上訴書狀，上
訴書狀應敘述具體理由。上訴書狀未敘述上訴理由者，應於上訴
期間屆滿後20日內補提理由書狀於本院（均須按他造當事人之人
數附繕本）「切勿逕送上級法院」。
中　　華　　民　　國　　111 　年　　8 　　月　　26　　日
                              書記官  鍾佩芳
附錄本案論罪科刑法條：
洗錢防制法第2條第2款
本法所稱洗錢，指下列行為：
二、掩飾或隱匿特定犯罪所得之本質、來源、去向、所在、所有
    權、處分權或其他權益者。

洗錢防制法第14條第1項
有第2條各款所列洗錢行為者，處7年以下有期徒刑，併科新臺幣
500萬元以下罰金。

刑法第30條第1項前段
幫助他人實行犯罪行為者，為幫助犯。

刑法第339條第1項
意圖為自己或第3人不法之所有，以詐術使人將本人或第3人之物
交付者，處5年以下有期徒刑、拘役或科或併科50萬元以下罰金
。